臺灣屏東地方法院刑事判決　　　　　　 95年度簡上字第125號
上　訴　人　乙○○
即　被　告
上列上訴人因竊佔案件，不服本院95年6 月30日95年度簡字第95
1 號刑事簡易判決（檢察官聲請簡易判決處刑案號：95年度偵字
第3429號），提起上訴，本院第二審合議庭自為第一審判決如下
︰
    主　　　文
原判決撤銷。
乙○○無罪。
    理      由
一、聲請意旨略以：被告乙○○意圖為自己不法之利益，於民國
    95年2 月間，竊佔坐落屏東縣枋山鄉○○○段561 ─1 號，
    由告訴人交通部公路總局管理之國有土地，在其上搭建檳榔
    攤供己營業之用，佔用面積達2 平方公尺（詳如屏東縣枋寮
    地政事務所土地複丈成果圖所示之位置），因認被告涉有刑
    法第32 0條第2 項之竊佔罪嫌。
二、經核公訴人之所以認被告涉有竊佔罪嫌者，無非係以告訴代
    理人丙○○指稱被告於95年1 月6 日於原國有地竊佔案，經
    檢察官職權處分不起訴前，已將佔用國有地之檳榔攤移置其
    所有之鐵皮屋內，詎其後竟又將檳榔攤移放屋外營業（先移
    置鐵皮屋正前方，後又移放於鐵皮屋旁的邊），佔用國有地
    約2 平方公尺，且有土地複丈成果圖為証。惟訊之被告即上
    訴人則堅決否認有何竊佔犯意，辯稱其經檢察官職權處分不
    起訴後，雖有再將檳榔攤移置鐵皮屋前方及旁邊營業，惟仍
    在告訴人指界之國有土地範圍外，實不知復有佔用到國有地
    等語。
三、按犯罪事實應依證據認定之，無證據不得認定犯罪事實；不
    能證明被告犯罪者，應諭知無罪之判決，刑事訴訟法第154
    條第2 項、第301 條第1 項分別定有明文。又事實之認定，
    應憑證據，如未能發現相當證據，或證據不足以證明，自不
    能以推測或擬制之方法，為裁判基礎；且認定犯罪事實所憑
    之證據，雖不以直接證據為限，間接證據亦包括在內，然而
    無論直接證據或間接證據，其為訴訟上之證明，須於通常一
    般之人均不致有所懷疑，而得確信其為真實之程度者，始得
    據為有罪之認定，倘其證明尚未達到此一程度，而有合理之
    懷疑存在而無從使事實審法院得有罪之確信時，即應由法院
    為被告無罪之判決，有最高法院40年臺上字第86號判例、76
    年臺上字第4986號判例可資參照。且告訴人之告訴係以使被
    告受刑事訴追為目的，是其陳述是否與事實相符，仍應調查
    其他證據以資審認，最高法院52年度台上字第1300號判例意
    旨亦明。經查：
    被告即上訴人固於前竊佔案經檢察官於95年1 月6 日，以95
    年偵字第382 號案職權處分不起訴後，再將檳榔攤移至鐵皮
    屋前方及旁邊營業，惟其所放置之位置，均在告訴人負責查
    報案件之甲○○先前告知被告國有地之界址之外，然其後告
    訴人申請枋寮地政事務所複丈結果，始發見其先前指界予被
    告者，仍有占用到告訴人土地等情，業據甲○○到庭結証明
    確，並經本院勘驗現場，製有勘驗筆錄1 份及相片8 幀在卷
    可稽，是被告雖有占用告訴人土地行為，然既係均在告訴人
    查報人先前指界之範圍內，自無何竊佔犯意可言，尚難令其
    負何竊佔罪責。
四、綜上所述，公訴人所舉證據，既無足使本院確信認被告涉有
    何竊佔之犯行，自難令其負刑事罪責，參諸首開法條規定及
    判例意旨，自應認被告犯罪不能證明，原審誤為論罪科刑之
    判決，尚難予以維持，上訴人之上訴為有理由，合應撤銷原
    判決，並為被告無罪之諭知。
據上論斷，應依刑事訴訟第455 之1 第3 項、第369 條第1 項前
段、第301 條第1 項、第452條，判決如主文。
本案經檢察官潘國威到庭執行職務。
中　　華　　民　　國　　96　　年　　6　　 月　　20  　日
                  刑事第一庭  審判長法　官  潘正屏
                                    法  官  羅培毓
                                    法  官  曾吉雄
以上正本證明與原本無異。
如不服本判決應於收受本判決送達後10日內向本院提出上訴書狀
，其未敘述上訴理由者，並得於提起上訴後10日內向本院補提理
由書狀（均須按他造當事人之人數附繕本）「切勿逕送上級法院
」
中　　華　　民　　國　　96　　年　　6　　月　　20 　　日
                                    書記官  盧建新
